ACORDAO-COMPLETO-2566323

ACÓRDÃO 10393/2022 ATA 42/2022 - PRIMEIRA CÂMARA

VISTOS, relatados e discutidos estes autos de pedidos de reexame interpostos contra os termos do Acórdão 204/2022-TCU-Primeira Câmara (rel. Ministro-Substituto Weder de Oliveira) , por meio do qual foi negado registro aos atos de aposentadoria das recorrentes,
ACORDAM os Ministros do Tribunal de Contas da União, reunidos em sessão da Primeira Câmara, diante das razões expostas pelo relator e com fundamento nos arts. 33 e 38 da Lei 8.443/1992, em:
9.1. conhecer dos pedidos de reexame interpostos pelas sras. Mara Pereira da Silva e Sílvia Regina Brandt Ferres para, no mérito, negar a eles provimento; 
9.2. esclarecer ao Tribunal Regional do Trabalho da 2ª Região que o cadastramento dos novos atos a que se refere o subitem 1.7.2.3 do Acórdão 204/2022-TCU-Primeira Câmara ("1.7.2.3. cadastre novos atos de concessão de aposentadoria livres das irregularidades apontadas, submetendo-os no prazo de 30 (trinta) dias à apreciação deste Tribunal, nos termos do art. 262, caput e § 2º, do RI/TCU, e do art. 19, § 3º, da Instrução Normativa TCU 78/2018") , especialmente no tocante à servidora Sílvia Regina Brandt Ferres, somente deve ser efetuado após a absorção das parcelas de "quintos" incorporadas com base no tempo de função exercido após 8/4/1998;
9.3. determinar à Secretaria de Fiscalização de Integridade de Atos e Pagamentos de Pessoal e de Benefícios Sociais que adote medidas para proceder à revisão de ofício dos atos de aposentadoria da sra. Mara Pereira da Silva e do sr. Luiz Alberto Ranoya Assumpção, para examinar a legalidade da incorporação de "quintos" decorrentes do exercício de função destinada aos Oficiais de Justiça Avaliadores, pagos cumulativamente com a Gratificação de Atividade Externa;
9.4. dar ciência desta deliberação às recorrentes e ao Tribunal Regional do Trabalho da 2ª Região.

PESSOAL. PEDIDO DE REEXAME EM APOSENTADORIA. "QUINTOS" INCORPORADOS. RE 638.115/CE.

Primeira Câmara

Tribunal Regional do Trabalho da 2ª Região/SP.

3. Interessados/Responsáveis/Recorrentes:
3.1. Interessados: Mara Pereira da Silva (XXX.476.758-XX); Sílvia Regina Brandt Ferres (XXX.047.678-XX).
3.2. Recorrentes: Sílvia Regina Brandt Ferres (XXX.047.678-XX); Mara Pereira da Silva (XXX.476.758-XX).

13.1. Ministros presentes: Walton Alencar Rodrigues (Presidente), Benjamin Zymler (Relator) e Vital do Rêgo.
13.2. Ministro-Substituto convocado: Weder de Oliveira.
13.3. Ministro-Substituto presente: Augusto Sherman Cavalcanti.

ACORDAO-COMPLETO-2570278

Acórdão 2527/2023 - Primeira Câmara

BENJAMIN ZYMLER

Ministro-Substituto Weder de Oliveira.

Adoto como relatório a instrução a cargo da Secretaria de Recursos (Serur) , à qual manifestaram sua anuência as instâncias superiores da unidade técnica e o representante do Ministério Público junto ao Tribunal de Contas da União (MPTCU) :
"INTRODUÇÃO
Trata-se de pedidos de reexame interpostos por Mara Pereira da Silva (peça 19) e por Silvia Regina Brandt Ferres (peça 13) contra o Acórdão 204/2022-TCU-Primeira Câmara (peça 10, Rel. Min. Weder de Oliveira) . 
1.1. A deliberação recorrida apresenta o seguinte teor: 
ACORDAM os ministros o Tribunal de Contas da União, reunidos em sessão da 1ª Câmara, com fundamento nos arts. 1º, V, e 39, II, da Lei 8.443/1992, c/c os arts. 17, III; 143, II e 260 e 262 do Regimento Interno do TCU, em considerar ilegais e negar registro aos atos de aposentadoria em favor dos interessados identificados no item 1.1, e expedir as determinações abaixo, conforme proposto pela unidade técnica.
 (...) 
1.7. Determinações:
1.7.1. dispensar a devolução dos valores indevidamente recebidos, presumidamente, de boa-fé pelos interessados nos termos da Súmula 106 deste Tribunal;
1.7.2. determinar ao órgão/entidade responsável pela concessão que:
1.7.2.1. suspenda, no prazo de 15 (quinze) dias, todo e qualquer pagamento concernente aos atos impugnados, adequando a parcela referente à incorporação de quintos/décimos do (a) interessado (a) , conforme modulado pelo STF no âmbito do RE 638.115, comunicando a este Tribunal as providências adotadas, nos termos dos arts. 262, caput, do RI/TCU, e 8º, caput, da Resolução TCU 206/2007;
1.7.2.2. dê ciência do inteiro teor desta deliberação aos interessados, alertando-os de que o efeito suspensivo proveniente da interposição de eventuais recursos perante o Tribunal não os exime da devolução dos valores percebidos indevidamente após a respectiva notificação, caso esses não sejam providos, devendo encaminhar os comprovantes dessa notificação a esta Corte no prazo de até 30 (trinta) dias;
1.7.2.3. cadastre novos atos de concessão de aposentadoria livres das irregularidades apontadas, submetendo-os no prazo de 30 (trinta) dias à apreciação deste Tribunal, nos termos do art. 262, caput e § 2º, do RI/TCU, e do art. 19, § 3º, da Instrução Normativa TCU 78/2018;
 (...) 
HISTÓRICO
Em exame, para fins de registro, atos de aposentadoria emitidos pelo Tribunal Regional do Trabalho da 2ª Região/SP em benefício de Silvia Regina Brandt Ferres e de Mara Pereira da Silva.
1.2. Os atos foram considerados ilegais, com negativa de registro, pela inclusão, nos proventos, de quintos de funções comissionadas exercidas após o advento da Lei 9.624/1998, que extinguiu a vantagem.
1.3. Não havia notícia nos autos de que a parcela irregularmente incluída nos proventos estivesse amparada por decisão judicial transitada em julgado.
1.4. Houve determinação ao órgão de origem para que suspendesse os pagamentos da parcela de quintos indevidamente incorporada.
1.5. Foi também determinada a emissão de novos atos, livres da irregularidade apontada.
ADMISSIBILIDADE
Reitera-se a proposta de conhecimento do recurso, nos termos do exame de admissibilidade de peça 14 e do despacho de peça 34.
EXAME DE MÉRITO
Delimitação
1.6. O presente exame contempla as seguintes questões:
legalidade da incorporação de quintos pelo exercício de função comissionada ou de cargo em comissão após a entrada em vigor da Lei 9.624/1998, de 8/4/1998;
modulação dos efeitos da decisão adotada pelo STF no RE 638.115, que fixou condições para preservação dos pagamentos.
Incorporação de quintos após a vigência da Lei 9.624/1998
1.7. Em razões recursais de idêntico teor, as recorrentes defendem que o ato é legal, pois os quintos foram incorporados com base em decisão judicial, que reconheceu o direito à vantagem. Argumentam, em síntese, que:
são beneficiárias de decisão judicial proferida em ação movida pela Associação Nacional dos Servidores da Justiça do Trabalho - Anajustra (processo 2004.34.00.048565-0) . A decisão transitou em julgado em 01/08/2006, antes da conclusão do julgamento, pelo STF, do Recurso Extraordinário 638.115;
ao modular os efeitos do julgamento do Recurso Extraordinário 638.115, em sessão plenária de 18/12/2019, o STF preservou as situações protegidas por decisão judicial que estivesse transitada em julgado.
Análise:
1.8. Não há amparo legal para a incorporação de quintos pelo exercício de função comissionada ou cargo em comissão após 8/4/1998, quando entrou em vigor a Lei 9.624/1998, que extinguiu a vantagem.
1.9. A questão foi decidida pelo Supremo Tribunal Federal, em regime de repercussão geral (RE 638.115, tema 395) . O entendimento fixado foi o de que 'ofende o princípio da legalidade a decisão que concede a incorporação de quintos pelo exercício de função comissionada no período de 8/4/1998 até 4/9/2001, ante a carência de fundamento legal'.
1.10. A carência de fundamento legal para a concessão da vantagem é motivo suficiente para sustentar a ilegalidade do ato e a consequente negativa de seu registro (plano da validade) , ainda que, excepcionalmente, sejam preservados os efeitos financeiros (plano da eficácia) , se atendidas as condições fixadas pelo STF ao modular os efeitos do julgamento do RE 638.115.
Preservação dos efeitos financeiros do ato (modulação da decisão do RE 638.115) 
1.11. As recorrentes defendem que é legítima a continuidade dos pagamentos dos quintos incorporados, por estarem amparados em decisão judicial transitada em julgado. 
Análise:
1.12. A cessão imediata ou a manutenção dos pagamentos decorrentes do ato dependerá do atendimento às condições fixadas pelo STF ao modular os efeitos da decisão adotada no RE 638.115, relativamente às funções exercidas de 8/4/1998 a 4/9/2001.
1.13. Na modulação de efeitos, o STF considerou situações distintas. Assim, é 'indevida a cessação imediata do pagamento dos quintos quando fundado em decisão judicial transitada em julgado'. Todavia, quanto às vantagens percebidas em razão de decisões administrativas ou de decisões judiciais sem trânsito em julgado, os pagamentos devem ser mantidos apenas 'até sua absorção integral por quaisquer reajustes futuros concedidos aos servidores'.
1.14. No caso concreto, o acórdão recorrido consignou que não havia informações, no processo, de que o ato estivesse amparado em decisão judicial transitada em julgado.
1.15. Mesmo com a informação, no recurso, de que os atos estão amparados por decisão judicial transitada em julgado, a confirmação dessa premissa exige a análise da situação das beneficiárias dos atos, em confronto com os limites objetivos e subjetivos da decisão judicial invocada.
1.16. Tal análise deve ser empreendida pelo órgão de origem, responsável pela emissão do ato e que dispõe de todas as informações necessárias para verificar o atendimento às condições fixadas na modulação de efeitos do julgamento do RE 638.115.
1.17. Caso seja comprovado, perante o órgão de origem, que o benefício em exame está amparado por decisão judicial transitada em julgado que assegure a vantagem, será possível a continuidade dos pagamentos, sem a absorção por reajustes futuros. Do contrário, deverá ocorrer a cessão imediata ou a absorção gradual da vantagem pelos reajustes futuros, conforme o enquadramento da situação concreta em uma das hipóteses previstas na modulação dos efeitos do RE 638.115.
1.18. A decisão recorrida não ressalvou expressamente a hipótese de preservação dos efeitos financeiros do ato, caso o órgão de origem comprove que a vantagem em questão está amparada em decisão judicial transitada em julgado. Assim, convém deixar consignada a ressalva, para que não haja dúvidas na implementação do acórdão.
CONCLUSÃO
Do exame, é possível concluir que:
não há amparo legal para a incorporação de quintos pelo exercício de função comissionada ou cargo em comissão após 8/4/1998, como decidido pelo STF no julgamento do RE 638.115;
a ausência de amparo legal justifica a irregularidade do ato (plano da validade) , mesmo nos casos em que o pagamento seja mantido (plano da eficácia) , em caráter excepcional, por força da modulação dos efeitos da decisão adotada no RE 638.115;
os efeitos financeiros das incorporações de quintos pelo exercício de funções ou cargos comissionados entre 8/4/1998 e 4/9/2001 podem ser preservados se atendidas as condições fixadas pelo STF ao modular os efeitos da decisão adotada no RE 638.115;
caberá ao órgão de origem avaliar a situação do caso concreto, em confronto com os parâmetros já fixados pelo STF, e adotar as medidas cabíveis quanto à cessação imediata ou à continuidade dos pagamentos.
PROPOSTA DE ENCAMINHAMENTO
Ante o exposto, submetem-se os autos à consideração superior, propondo-se, com fundamento no art. 48 da Lei 8.443/1992:
conhecer dos recursos e, no mérito, negar-lhes provimento;
esclarecer ao órgão de origem que será possível a continuidade dos pagamentos, sem a absorção por reajustes futuros, caso comprove, no caso concreto, a existência de decisão judicial transitada em julgado que assegure a incorporação de quintos no período entre 8/4/1998 e 4/9/2001, conforme a modulação de efeitos fixada pelo Supremo Tribunal Federal no Recurso Extraordinário 638.115."
É o relatório.

Marlucio Lustosa Bonfim (16619/OAB-DF), representando Mara Pereira da Silva.

Procurador Rodrigo Medeiros de Lima.

PESSOAL. PEDIDO DE REEXAME EM PROCESSO DE APOSENTADORIA. ATO AO QUAL SE NEGOU REGISTRO EM VIRTUDE DO PAGAMENTO DE "QUINTOS" RELATIVOS A EXERCÍCIO DE FUNÇÃO POSTERIORMENTE A 8/4/1998. CONHECIMENTO. BENEFICIÁRIAS NÃO INCLUÍDAS NO ROL DE SERVIDORES A QUE FAZ MENÇÃO A SENTENÇA JUDICIAL. RAZÕES RECURSAIS INSUFICIENTES PARA ALTERAR O MÉRITO DA DELIBERAÇÃO. VERIFICAÇÃO DE PAGAMENTO CUMULATIVO DE GAE COM "QUINTOS" DE OFICIAL DE JUSTIÇA . DETERMINAÇÃO PARA A SEFIP ADOTAR OS PROCEDIMENTOS CABÍVEIS PARA A REVISÃO DE OFÍCIO E MONITORAMENTO.

APOSENTADORIA (APOS)

Secretaria de Recursos (Serur); Secretaria de Fiscalização de Integridade de Atos e Pagamentos de Pessoal e de Benefícios Sociais (Sefip).

Cuidam os autos de pedido de reexame interposto pelas sras. Mara Pereira da Silva e Sílvia Regina Brandt Ferres, servidoras aposentadas nos cargos de Analista Judiciário - Oficial de Justiça Avaliador Federal e Técnico Judiciário, respectivamente, do Tribunal Regional do Trabalho da 2ª Região (TRT-2) .
2. As concessões foram fundamentadas no art. 3º da Emenda Constitucional 47/2005. 
3. Por meio do Acórdão 204/2022-TCU-Primeira Câmara (rel. Ministro-Substituto Weder de Oliveira) , o Tribunal negou registro aos atos cadastrados no sistema e-Pessoal em virtude do pagamento de "quintos" relativos ao exercício de função em períodos posteriores a 8/4/1998, data de publicação da Lei 9.624/1998, que extinguiu definitivamente a possibilidade de incorporação da retribuição pelo exercício de cargo em comissão e afins.
4. Foram computados aproximadamente onze meses após esse marco temporal para a sra. Sílvia Regina Brandt Ferres, o que lhe assegurou a incorporação de um dos cinco "quintos" de FC-2 atualmente recebidos. Para a sra. Mara Pereira da Silva, foram considerados os períodos laborados de 1º/9/1997 a 30/8/2001 para a incorporação de três dos cinco "quintos" de FC-5 a ela deferidos.
5. Irresignadas, as interessadas interpuseram o presente pedido de reexame, no qual alegaram, basicamente, a existência de decisão judicial com trânsito em julgado que lhes teria assegurado o direito à vantagem.
6. De acordo com as recorrentes, nos autos da Ação Ordinária 2004.34.00.048565-0/DF, o direito aos "quintos" fora reconhecido independentemente de relação de associados, haja vista a ampla legitimidade da entidade associativa reconhecida judicialmente na fase de conhecimento em outra ação ordinária (2005.34.00.003947-1) . 
7. Em consequência, requereram o conhecimento e o provimento do recurso para que o Tribunal considere legais e determine o registro dos atos de aposentadoria, sem que seja feita determinação para a absorção futura dos "quintos" incorporados.
8. A Serur, acompanhada pelo MPTCU, posicionou-se pelo conhecimento e pela negativa de provimento dos pedidos de reexame, por entender que caberia ao órgão verificar se são ou não beneficiárias de decisão judicial transitada em julgado, para fins de aplicação da modulação adotada pelo Supremo Tribunal Federal (STF) no RE 638.115. Além disso, propôs que fosse esclarecido, no acórdão que vier a ser proferido, que será assegurado o pagamento dos "quintos" caso fique demonstrado que as interessadas são beneficiárias de decisão judicial transitada em julgado. 
9. Ao contrário do alegado nos recursos, verifico que as recorrentes não lograram demonstrar que as incorporações dos "quintos" impugnadas tenham decorrido da decisão proferida pela Justiça Federal da Seção Judiciária do Distrito Federal na ação ordinária coletiva 2004.34.00.048565-0, de autoria da Associação Nacional dos Servidores da Justiça do Trabalho (ANAJUSTRA - Federal) . Isso porque seus nomes não constam da lista apresentada pela associação nos autos daquele processo. Por conseguinte, não é possível estender os efeitos do julgado às interessadas, conforme pacífica jurisprudência do Supremo Tribunal Federal sobre a matéria.
10. Outrossim, cumpre registrar que, diversamente do alegado pelas recorrentes, a suposta legitimidade ampla da associação em relação à substituição dos servidores não foi debatida nos autos da Ação Ordinária 2004.34.00.048565-0. Veja-se o que foi consignado na sentença de mérito:
"DISPOSITIVO
9. Acolho o pedido, em parte, para que sejam incorporados à remuneração dos substituídos da autora os quintos/décimos decorrentes do exercício de função/cargo em comissão exercidos no período de 08/04/1998 a 02/09/2001 (relação, fls. 448-500) . As diferenças serão pagas com:
a) correção monetária a partir de cada prestação mensal vencida por se tratar de crédito alimentar;
b) juros moratórios mensais pela taxa selic a partir da citação em 20/01/2005 (Código Civil, art 406) ;
c) verba honorária de 10% sobre o valor atualizado da condenação;
d) reembolso de custas antecipadas."  (grifos acrescidos) .
11. Como se vê, a parte dispositiva da decisão judicial, ao reconhecer o direito à incorporação dos "quintos" ou "décimos" decorrentes do exercício de função comissionada no período de 8/4/1998 a 2/9/2001, fez expressa menção aos servidores constantes da relação de fls. 448-500 dos autos, na qual não constam os nomes das recorrentes.
12. Portanto, é de se negar provimento aos presentes recursos.
13. Outrossim, verifico a existência de outra e maior irregularidade no ato de interesse da sra. Mara Pereira da Silva, a saber, o pagamento de "quintos" de Oficial de Justiça Avaliador cumulativamente com a Gratificação de Atividade Externa (GAE) , em contrariedade com o § 2º do art. 16 Lei 11.416/2006:
"Art. 16. Fica instituída a Gratificação de Atividade Externa - GAE, devida exclusivamente aos ocupantes do cargo de Analista Judiciário referidos no § 1º do art. 4º desta Lei.
§ 1o. A gratificação de que trata este artigo corresponde a 35% (trinta e cinco por cento) do vencimento básico do servidor.
§ 2o. É vedada a percepção da gratificação prevista neste artigo pelo servidor designado para o exercício de função comissionada ou nomeado para cargo em comissão." (grifos acrescidos) .
14. Como se vê, o dispositivo legal veda a percepção da GAE com valores associados ao exercício de qualquer função ou cargo comissionado. 
15. Ora, os "quintos incorporados", ainda que transformados em vantagem pessoal nominalmente identificada, nada mais são do que a retribuição pelo exercício passado de funções comissionadas, de modo que sua percepção cumulativa com a GAE igualmente não é admitida.
16. Destarte, ou o servidor carreia para sua aposentadoria as vantagens oriundas das funções comissionadas que exerceu (representadas pelos "quintos" legitimamente incorporados) ou percebe a gratificação criada para remunerar o oficial de justiça pelo desempenho exclusivo das atribuições típicas de seu cargo efetivo.
17. Esse também é entendimento assente no Supremo Tribunal Federal, como ilustra, entre outras, a ementa do MS 35.452 (grifos acrescidos) :
"E M E N T A: MANDADO DE SEGURANÇA IMPETRADO CONTRA ACÓRDÃO EMANADO DO E. TRIBUNAL DE CONTAS DA UNIÃO - APOSENTADORIA - ATO CONCESSIVO INICIAL - REGISTRO - PROCEDIMENTO DE CONTROLE EXTERNO DE LEGITIMIDADE JURÍDICA (CF, ART. 71, III) - [...] INACUMULABILIDADE DE DETERMINADA GRATIFICAÇÃO (GAE ) COM A REMUNERAÇÃO PERTINENTE AO EXERCÍCIO DE FUNÇÃO COMISSIONADA OU DE CARGO EM COMISSÃO (LEI Nº 11.416/2006 , ART. 16, § 2º) - INOCORRÊNCIA, EM TAL SITUAÇÃO, DE OFENSA ÀS CLÁUSULAS CONSTITUCIONAIS DO DIREITO ADQUIRIDO E DA IRREDUTIBILIDADE DO ESTIPÊNDIO FUNCIONAL, QUANDO RETIFICADO O ATO DE APOSENTADORIA, POR DETERMINAÇÃO DO TCU, NO CONTEXTO DO PROCEDIMENTO ADMINISTRATIVO DE REGISTRO - PRECEDENTES - PARECER DA DOUTA PROCURADORIA-GERAL DA REPÚBLICA PELA DENEGAÇÃO DA SEGURANÇA - RECURSO DE AGRAVO IMPROVIDO" (Segunda Turma, relator Min. Celso de Mello, julgado em 10/10/2020) .
18. Por sua percuciência, transcrevo excerto do voto que fundamentou essa deliberação, de autoria do Ministro Celso de Mello (todos os destaques são do original) :
"Impõe-se destacar, ainda, quanto ao outro fundamento em que se apoia este 'writ' mandamental, que se revela inacolhível a pretensão formulada pela parte recorrente no sentido de ser legítimo o recebimento da parcela remuneratória concernente à Gratificação de Atividade Externa - GAE cumulativamente com quintos incorporados, decorrentes do exercício de função comissionada. 
Com efeito, a norma inscrita no art. 16, § 2º, da Lei nº 11.416/2006 veda a percepção conjunta da GAE com parcelas remuneratórias oriundas do exercício de função comissionada, não importando, para esse específico efeito, que referida parcela tenha sido incorporada, a título de 'quintos', aos vencimentos da impetrante.
Extremamente esclarecedora, quanto a esse fundamento, passagem do parecer que o Ministério Público Federal produziu, nestes autos, sobre o tema em questão:
'É relevante registrar, além disso, que o art. 16, § 2º, da Lei 11.416/06 e o art. 3º da Portaria Conjunta nº 01/2007 do STF repelem expressamente a cumulação da GAE com a remuneração relativa ao exercício de função comissionada ou cargo em comissão. A vedação, aliás, como entendeu o TCU, não se restringe aos servidores em atividade, mas também se estende aos inativos, porquanto a finalidade da norma é impedir que o servidor, seja ativo ou inativo, receba verba de natureza semelhante, concedida sob o mesmo título. Frise-se, ainda, que o fato de o servidor ter carreado para os seus proventos a VPNI não desnatura a natureza da vantagem de ser retribuição pelo exercício de função comissionada na atividade' (grifei) ."
19. Ademais, a própria incorporação de "quintos" para o exercício de atribuições de oficial de justiça é questionável, pois não se vislumbra que o servidor efetivo possa ser demitido ad nutum da função. É dizer, não se tratava verdadeiramente de função de confiança.
20. Entretanto, tal irregularidade não fundamentou o Acórdão 204/2022-TCU-Primeira Câmara e sequer foi analisado pela unidade técnica de origem. Dessarte, proporei determinar à Sefip que promova a revisão de ofício do ato de peça 5, ainda que a ele tenha sido negado registro.
21. Situação similar ocorre com o ato de interesse do sr. Luiz Alberto Ranoya Assumpção, que não recorreu da deliberação recorrida, talvez porque o órgão de origem tenha concluído, indevidamente, pela manutenção do pagamento dos "quintos", como se depreende do documento de fl. 10 da peça 33:
"Vistos. Regularmente processados os autos, nos termos do artigo 50, § 1º, da Lei n. 9.784/1999, ADOTO o parecer da Administração deste Tribunal e DETERMINO a manutenção do pagamento da fração de quintos incorporados pelo servidor aposentado Luiz Alberto Ranoya Assumpção, matrícula nº 67792, após 08/04/1998, visto que, no bojo dos autos do RE 638.115/CE, o STF reconheceu indevida a cessação imediata do pagamento dos quintos quando fundado em decisão judicial transitada em julgado."
22. O nome desse servidor, da mesma forma que o das recorrentes, não consta da relação a que se refere o juiz da ação ordinária 2004.34.00.048565-0. Fica claro, portanto, que o entendimento conferido pelo TRT-2 aos limites subjetivos da coisa julgada nesse processo diverge daquele do TCU. E, justamente por serem frequentes tais divergências é que devem as unidades técnicas, sempre que possível, examinar os termos das decisões judiciais para subsidiar o preciso posicionamento do colegiado e evitar delegar tal tarefa ao órgão de origem.
23. Por conseguinte, deve-se determinar à Secretaria de Fiscalização de Integridade de Atos e Pagamentos de Pessoal e de Benefícios Sociais (Sefip) que adote os procedimentos cabíveis para rever de ofício o ato de aposentadoria do sr. Luiz Alberto Ranoya Assumpção, sem prejuízo do monitoramento da deliberação do Acórdão 204/2022-TCU-Primeira Câmara, no que cabível.
24. Por fim, observo que a determinação contida no subitem 1.7.2.3 merece ajuste. Para maior clareza, transcrevo-a a seguir:
"1.7.2.3. cadastre novos atos de concessão de aposentadoria livres das irregularidades apontadas, submetendo-os no prazo de 30 (trinta) dias à apreciação deste Tribunal, nos termos do art. 262, caput e § 2º, do RI/TCU, e do art. 19, § 3º, da Instrução Normativa TCU 78/2018".
25. Ora, o cadastramento somente deve ser efetuado quando da absorção completa das parcelas incorporadas indevidamente, circunstância essa que deve ser explicitada no acórdão.
Diante do exposto, VOTO por que o Tribunal adote a deliberação que ora submeto à apreciação deste colegiado.
TCU, Sala das Sessões, em 6 de dezembro de 2022.
BENJAMIN ZYMLER 
Relator